最高法院刑事判決　　　　　　　九十四年度台上字第八一八號
　　上　訴　人　乙○○
　　　　　　　　　　　　巷26號（另案在台灣屏東監獄竹田分
　　　　　　　　　　　　監執行）
　　　　　　　　甲○○
　　　　　　　　　　　　樓
　　　　　　　　　　　　20之1號（另案在台灣屏東戒治所執
　　　　　　　　　　　　行強制戒治）
上列上訴人等因強盜案件，不服台灣高等法院高雄分院中華民國
九十三年十月二十七日第二審更審判決（九十三年度上更(一)字第
一九五號，起訴案號：台灣屏東地方法院檢察署九十一年度偵字
第二九九二號），提起上訴，本院判決如下：
    主  文
原判決關於乙○○、甲○○部分撤銷，發回台灣高等法院高雄分
院。
    理  由
本件原判決認定上訴人甲○○於民國九十一年五月十三日下午十
時許，駕駛九Ｍ－九一四一號自用小客車搭載上訴人乙○○及楊
世榮（經判處有期徒刑六年確定）、朱文顯（經判決無罪確定）
，一起至屏東縣潮州鎮○○路一七七號林政富（經判決無罪確定
）經營之檳榔店，未遇林政富，乃折返車內等候。適洪明傑駕駛
ＶＮ－一三六五號小貨車至該處收取托運之檳榔，乙○○竟臨時
起意，提議強取洪明傑載運之檳榔，甲○○、楊世榮當場默示同
意，三人即共同基於意圖為自己不法所有之強盜犯意聯絡，見洪
明傑收取檳榔後駕車離去，乙○○即示意甲○○尾隨該小貨車，
甲○○乃將車迴轉，一路尾隨洪明傑之小貨車，伺機行動。嗣洪
明傑駕車至屏東縣潮州鎮○○路八０號卓昭篇住處前停車，未將
汽車鑰匙取下，即下車收取托運之檳榔。甲○○見狀，於約三十
公尺外停車，讓乙○○、楊世榮下車後，即載無犯意聯絡之朱文
顯離去，乙○○乃戴上帽子及口罩，並攜帶楊世榮所有玩具手槍
（缺槍管）一支，楊世榮亦戴上口罩及手套，快步走往小貨車，
見洪明傑手抱檳榔走近小貨車，乙○○由小貨車旁竄出，持玩具
手槍指向洪明傑胸、腹部，距離約三十公分，並口出「幹」（台
語）叫罵聲，致洪明傑見狀，心生畏懼而不能抵抗，楊世榮則趁
機進入小貨車駕駛座，乙○○再將玩具槍交給楊世榮持以指向洪
明傑，自己亦進入小貨車副駕駛座，由楊世榮駕駛該小貨車駛離
現場，而以此強暴手段至使不能抗拒之方式，強取洪明傑之小貨
車及車上檳榔約三十餘件。得手後，乙○○、楊世榮將檳榔載往
屏東縣潮州鎮○○路四三一之一號藏放，再將該車駛至屏東縣新
埤鄉打鐵村天后宮旁空地棄置。至同年月二十八日下午四時三十
分許，乙○○、楊世榮、甲○○分別在屏東六愛醫院七０二、七
０三號病房及醫院門口前為警查獲，警員再至屏東縣潮州鎮光輪
三巷二十六號二樓乙○○房間內，扣得楊世榮所有供犯罪所用之
玩具手槍（缺槍管）一支等情。因而維持第一審論處上訴人二人
共同意圖為自己不法之所有，以強暴至使不能抗拒，而取他人之
物（均累犯）罪刑之判決，駁回檢察官及上訴人二人在第二審之
上訴。固非無見。
惟查：(一)、刑事審判上之共同被告，係為訴訟經濟等原因，由檢
察官或自訴人合併或追加起訴，或由法院合併審判所形成，其間
各別被告及犯罪事實仍獨立存在。故共同被告對於其他共同被告
而言，乃被告以外之第三人，本質上屬於證人，為確保被告對證
人之詰問權，證人於審判中，應依法定程序，到場具結陳述，並
接受被告之詰問，其陳述始得作為認定被告犯罪事實之判斷依據
。且刑事訴訟法於九十二年二月六日修正增訂之第二百八十七條
之二規定：「法院就被告本人之案件調查共同被告時，該共同被
告準用有關人證之規定。」並於同年九月一日施行。共同被告朱
文顯雖於九十二年七月九日第一審審判期日到庭，然係以被告身
分應訊，非以證人身分接受上訴人等人之詰問。原審於九十三年
十月十三日審判時，上揭修正增訂之規定業已施行，原審竟未依
乙○○選任辯護人之聲請，傳喚朱文顯到庭（原審卷第一四０頁
），使其立於證人之地位而為陳述，致剝奪上訴人二人對於具證
人適格之朱文顯之詰問權，逕以朱文顯在警詢及偵查時之證言，
為上訴人等有罪論據之一（原判決理由二之四、二之六），有不
適用法則之違法。(二)、有罪判決書事實之認定與理由之說明必須
互相一致，方為合法。倘事實之認定與理由之說明不相一致，按
諸刑事訴訟法第三百七十九條第十四款後段規定，自屬判決理由
矛盾之當然違背法令，自足構成撤銷之原因。原判決事實認定乙
○○提議強取洪明傑載運之檳榔，經甲○○、楊世榮默示同意，
三人即共同基於強盜之犯意聯絡，由甲○○依乙○○指示，駕車
一路尾隨洪明傑之小貨車，伺機行動，迨見洪明傑停車並下車收
取檳榔，甲○○亦停車，讓乙○○、楊世榮下車持玩具手槍趨前
強盜洪明傑之小貨車及車上檳榔等情。倘若無訛，甲○○除有共
同強盜之犯意外，尚有「駕車附載乙○○、楊世榮一起尾隨被害
人，再讓乙○○、楊世榮下車強盜」之行為，此行為似已參與分
擔強盜犯罪之實行，而與僅事先同謀，祇由其中一部分人實施犯
罪行為，自己完全未參與任何犯罪行為實施之同謀共同正犯有別
。乃原判決理由三卻說明甲○○雖同謀強盜，但僅由乙○○、楊
世榮實施強盜行為，因而變更檢察官以加重強盜罪起訴之罪名，
改依普通強盜罪論處，顯與其事實之認定不相符合，有理由矛盾
之違法。又刑法第三百三十條第一項規定之攜帶兇器強盜罪，其
所謂兇器，種類並無限制，凡客觀上足以對人之生命、身體、安
全構成威脅，具有危險性之兇器均屬之，且祇須強盜時攜帶此種
具有危險性之兇器為已足，並不以攜帶之初有行兇之意圖為必要
。本件扣案持以強盜之玩具手槍雖無殺傷力，但客觀上是否為硬
物而足以傷人生命、身體之器械？上訴人等持以犯強盜罪，係犯
普通強盜罪或加重強盜罪？甲○○有無共同強盜犯意？其駕車附
載乙○○、楊世榮一起尾隨被害人，再讓乙○○、楊世榮下車強
盜之舉動，究僅係幫助強盜？抑參與分擔實施該強盜罪構成要件
或構成要件以外之行為？以上疑點，與上訴人二人所犯為普通強
盜或加重強盜罪名有關，基於公平正義之維護，自有澈查釐清之
必要性。原審俱未調查審明，即行判決，有應於審判期日調查之
證據未予調查之違法。以上，或係上訴意旨所指摘，或為本院得
依職權調查之事項，應認原判決關於上訴人二人部分，仍有撤銷
發回更審之原因。
據上論結，應依刑事訴訟法第三百九十七條、第四百零一條，判
決如主文。
中　　華　　民　　國　九十四　年　　二　　月  二十四  日
                      最高法院刑事第十庭
                          審判長法官  張　淳　淙
                                法官  謝　俊　雄
                                法官  蘇　振　堂
                                法官  張　春　福
                                法官  呂　丹　玉
      本件正本證明與原本無異
                                      書  記  官
中　　華　　民　　國　九十四　年　　三　　月    七  　日
                                                Ｍ
